【裁判字號】    97,交聲,2931
【裁判日期】    971117
【裁判案由】    違反道路交通管理處罰條例聲明異議
【裁判全文】
臺灣臺北地方法院交通事件裁定        97年度交聲字第2931號
原處分機關  交通部公路總局臺北區監理所板橋監理站
異  議  人
即受處分人  乙○○
上列異議人即受處分人因違反道路交通管理處罰條例案件，對於
交通部公路總局臺北區監理所板橋監理站民國97年10月2日所為
之處分（原處分案號：板監裁字裁41-C00000000號、板監裁字裁
41-C00000000號），聲明異議，本院裁定如下：
    主  文
異議均駁回。
    理  由
一、按道路交通管理處罰條例（下稱條例）所稱之汽車，依條例
    第3條第8款規定包括機器腳踏車；而駕駛人駕駛車輛，應遵
    守道路交通標誌、標線、號誌之指示，道路交通管理處罰條
    例第4條第1項前段定有明文，又車輛面對圓形紅燈表示禁止
    通行，不得超越停止線或進入路口，道路交通標誌標線號誌
    設置規則第206條第1項第5款亦有明定。汽車駕駛人，行經
    有燈光號誌管制之交岔路口闖紅燈者，處新臺幣（下同）18
    00元以上5400元以下罰鍰，並記違規點數3點；又「汽車駕
    駛人，駕駛汽車有違反本條例之行為，經交通勤務警察或依
    法令執行交通稽查任務人員制止時，不聽制止或拒絕停車接
    受稽查而逃逸者，除按各該條規定處罰外，處新臺幣3000元
    以上6000元以下罰鍰。」，並記違規點數1點，「汽車駕駛
    人之行為有下列情形之一，當場不能或不宜攔截製單舉發者
    ，得逕行舉發：.... 四、不服指揮稽查而逃逸，....。」
    、「第一項逕行舉發，應記明車輛牌照號碼、車型等可資辨
    明之資料，以汽車所有人為被通知人製單舉發。」，條例第
    53條、第60條第1項、第63條、第7條之2第1項第4款及同條
    第4項定有明文。
二、本件異議人即受處分人乙○○駕駛所有車號9HD-671號重型
    機車，於民國（下同）97年8月1日19時35分，行經臺北縣新
    店市○○路與民安街口，違規闖越紅燈，經臺北縣政府警察
    局新店分局安康派出所員警甲○○當場發覺，經員警當場為
    攔停之動作，惟受處分人竟不停車，反而加速於安民街迴轉
    後轉安興路往安和路方向逃逸，員警記下車型、車號及車色
    後逕行製單舉發。嗣異議人提出申訴，經原處分機關調查結
    果，仍認異議人有前揭違規行為，原處分機關乃於同年10月
    2日依條例第53條第1項、第63條及第60條、第63條之規定，
    以異議人「駕車行經有燈光號誌管制之交岔路口闖紅燈」及
    「違反處罰條例行為，拒絕停車接受稽查而逃逸」為由，分
    別裁罰1800元，並記違規點數3點及3000元，並記違規點數1
    點。
三、聲明異議意旨略以：伊因道路路況不熟悉，由安和路左轉安
    興路時，沒注意到安興路與安民街口之號誌，跟隨前方車輛
    進行左轉，左轉後發現走錯路進行迴轉停等紅燈，向原行駛
    方向走，且當時迴轉在民安街口等紅燈時，民安街口是紅燈
    ，照理當時安興路口應該是綠燈，伊應無闖紅燈之行為。即
    使當時伊為紅燈左轉，亦未見前方有交通警員示意攔檢，何
    來不服取締云云。
四、異議人雖矢口否認於上揭時、地，騎乘前開車號機車，有前
    開違規行為一事。惟經查：據證人即本件舉發員警甲○○於
    97年11月12日至本院結證證稱：「（法官問：請說明當時違
    規情形？）當時是交通大執法就是取締交通案件違規的停車
    ，那時的點是在安興路往安民街的十字路口作攔停的動作（
    庭呈繪製圖）那時安興路的號誌燈（為紅燈），當時共有兩
    台車一起闖紅燈，前面那台被我們攔下來，後面那台即是異
    議人所駕駛的9HD-671號的車，他就迴轉往安興路的方向騎
    過去沒有停下來，異議人的違規是很明顯的，我們攔停，異
    議人應該有看到，當時我與我同事一起值勤，當時沒有用照
    相機，因為來不及照相，...。」、「（法官問：是否可以
    確認異議人9HD-671號的車，確實有上述違規的情事，不會
    有所懷疑？）伊就在異議人的前面，被伊及其同事攔停的車
    與（異議人的車），距離大約有二、三十公尺的距離，當時
    有路燈，看的清楚，且我們的指揮棒有紅色閃亮。」，有證
    人97年11月12日於本院訊問筆錄在卷可參。參諸證人所述情
    形及證人所繪之現場圖與異議人所述現場情形均相符，且證
    人為依法執行職務之公務員，與異議人又夙無嫌隙，其公正
    執法應可期待，若非確有違規情事，實無設詞誣攀之理，並
    經法院訊問時，證人一再確認異議人確有上開違規情狀，是
    證人所述應符合當時情狀；又異議人亦自承其左轉安民街時
    並未注意安興路側之號誌，係跟隨前車前進，是異議人左轉
    時已無法確定安興路側之燈號為何；後僅因民安街迴轉時，
    民安街之燈號為紅燈，推測先前左轉時安興路之燈號應為綠
    燈，然號誌燈之轉換，容有一定的變換時間，非一側路口轉
    換為紅燈時，另一側即時轉換為綠燈，為一般駕駛人所知，
    且本件之路口為丁字形，其燈號時相與一般十字路口不同，
    故異議人所辯實係卸責之詞，尚難採信。本件事實堪以認定
    。
五、綜上所述，異議人確有於前開時、地，「駕車行經有燈光號
    誌管制之交岔路口闖紅燈」及「違反處罰條例行為，拒絕停
    車接受稽查而逃逸」之違規行為。從而原處分機關依道路交
    通管理處罰條例第53條第1項、第63條第1項第3款及條例第6
    0條第1項、第63條之規定，分別裁處1800元罰鍰，並記違規
    點數3點及3000元罰鍰，並記違規點數1點，經核於法並無不
    合，異議人之異議為無理由，應予駁回。
據上論斷，應依道路交通案件處理辦法第19條前段，裁定如主文
。
中    華    民    國    97    年    11    月    17    日
                  交通法庭  法  官  張文俊
以上正本證明與原本無異。
如不服本裁定，應於送達後5日內，向本院提出抗告狀
                            書記官  陳鳳瀴
中    華    民    國    97    年    11    月    19    日


司法院資訊處製作；財團法人民間司法改革基金會備份。
